【裁判字號】    89,訴,1697
【裁判日期】    900711
【裁判案由】    強盜等
【裁判全文】
臺灣板橋地方法院刑事判決                        八十九年度訴字第一六九七號
    公  訴  人  臺灣板橋地方法院檢察署檢察官
    被      告  戊○○
    指定辯護人  甲○
右列被告因強盜等案件，經檢察官提起公訴（八十九年度偵字第一一０六二號），暨
移送併案審理（八十九年度偵字第二一八七八號、九十年度偵字第二六九一號、第二
八一五號），甲○判決如左：
    主  文
戊○○意圖為自己不法之所有，而搶奪他人之動產，處有期徒刑柒月；又意圖為自己
不法之所有，而搶奪他人之動產，因脫免逮捕，當場施以強暴，處有期徒刑年貳月
；應執行有期徒刑年陸月。
    事  實
一、戊○○於民國（下同）八十九年六月三日下午三時許，在臺北縣板橋市○○街十
    號前，因見乙○○正手持摩托羅拉Ｖ３６８８型行動電話與他人通話，竟基於為
    自己不法所有之意圖，以身體強力碰撞乙○○使其所有之行動電話掉落地上，並
    趁乙○○不及防備之際，徒手搶取其所有之行動電話後逃逸。戊○○於得手後，
    於同日下午五時許，將上揭搶得之行動電話持往位於臺北縣板橋市○○路一二一
    號之施樂事達電訊聯盟店，以新臺幣（下同）四千元之價格售予不知情之負責人
    周世盛（所涉故買贓物罪嫌部分，由公訴人另為不起訴處分），得款花用完畢。
    戊○○又於八十九年六月四日下午三時三十分許，在臺北縣板橋市○○路二二號
    前，經辛○○同意借得其所有之摩托羅拉Ｖ３６８８型行動電話一支撥打使用，
    嗣辛○○因戊○○通話時間過久，遂表明不再同意借用而取回其所有之行動電話
    後，戊○○又另基於為自己不法所有之意圖，趁辛○○於離開疏未注意且不及防
    備之際，徒手搶取辛○○手中之上揭行動電話，得手後迅速往臺北縣板橋市○○
    路二二號之樓梯間逃逸，辛○○旋即在後追趕，並在二樓樓梯間抓住戊○○之衣
    服時，詎戊○○為脫免逮捕，竟當場徒手毆打辛○○之胸部四、五下而施強暴，
    致辛○○受有胸部挫傷之傷害，適經巡邏員警趕至現場查獲戊○○，並扣得辛○○所有遭戊○○搶奪之上揭行動電話一支（已立具領回）。
二、案經臺北縣警察局海山分局報告臺灣板橋地方法院檢察署檢察官偵查起訴。
    理  由
一、訊據被告戊○○固不否認有將乙○○所有之上開行動電話，以四千元之價格售予
    不知情之周世盛等情事，惟矢口否認有右開被訴等犯行，辯稱：伊是向乙○○借
    的，沒有把他撞掉，伊也是向辛○○借的，也有把電話還給他，沒有打他的胸部
    云云。經查右開事實，業據被告於警訊時坦承不諱在卷（見八十九年度偵字第一
    一０六二號偵查卷第五頁背面、第六頁背面），核與被害人乙○○於檢察官偵訊
    時指訴：（戊○○如何搶你手機？）那時伊拿手機邊走邊講，他就從後面撞伊一
    下，伊手機就掉了，他檢起手機就跑，˙˙˙伊在警局有指認，確定是戊○○搶
    伊東西的等語（見同上偵查卷第四十七頁背面）。以及被害人辛○○於甲○調查
    時指訴：在八十九年六月四日下午三點半時，在板橋市○○路二二號前，戊○○
    向伊借手機，剛開始伊有同意借他用，後來有拿回來，他趁不注意時，把伊手上
    手機搶走了，伊追約一分鐘後就追到他，伊拉住他後面衣服，他要掙脫，有打到
    伊胸口，伊有診斷證明書，手機有找回來，伊只有在剛開始借他，跟他拿回來就
    表示不再借他等語（見八十九年十月十一日訊問筆錄）均相符，亦有乙○○、辛○○立具之臺北縣警察局贓物認領保管單二紙及中英醫院八十九年六月四日之診
    斷證明書影本乙紙附卷可憑，應認被告戊○○前揭於警訊中之自白始與事實相符
    而堪以採信。另被告於八十九年六月三日下午五時許，以四千元之價格，將乙○○所有之上開行動電話一支售予不知情之證人周世盛等情，亦據證人周世盛於檢
    察官偵訊時供證屬實在卷（見同上偵查卷第五十二頁背面），是以被告辯稱係向
    被害人乙○○借得行動電話乙節若屬可信，為何於短暫之二個小時內，旋即以四
    千元之價格變賣後得款花用完畢？足徵被告辯詞係屬飾卸刑責之詞而不足採信，
    其顯有為自己不法所有之意圖亦甚明。再者被告於八十九年六月四日下午三時三
    十分許，趁被害人辛○○疏未注意且不及防備之際，徒手搶取辛○○業已取回之
    行動電話，於得手後逃逸時，遭被害人自後抓住其衣服時，竟當場徒手毆打辛○○胸部致其受有胸部挫傷之傷害，被告於甲○審理時亦不否認有上開掙脫之情事
    （見九十年二月十四日審判筆錄），故堪認被告係於搶奪行動電話得手後，因欲
    脫免逮捕而施強暴於被害人辛○○無疑，至於被告所辯向辛○○借得行動電話，
    並未打他的胸部，及另辯稱可能係無意中撞到云云，均屬臨訟避重就輕之詞，殊
    無足資採信之處。綜之，本件事證明確，被告犯行洵堪認定，應予依法論科。
二、被告戊○○意圖為自己不法之所有，於上揭時、地搶奪被害人乙○○所有之行動
    電話一支，其所為核係犯刑法第三百二十五條第一項之搶奪罪。又於上址搶得被
    害人辛○○所有之行動電話一支後，因脫免逮捕而當場施以強暴，核所為應依刑
    法第三百二十九條之規定，論以同法第三百二十八條第一項之強盜罪責。被告所
    犯上揭二罪間，犯意各別，構成犯罪要件互異，自應予以分論併罰。另被告當場
    施強暴於被害人辛○○，雖致被害人受有胸部挫傷之傷害，惟此乃準強盜犯行之
    當然結果，故不另論傷害罪，附予敘明。爰審酌被告戊○○年輕力富，卻不思正
    途而以施不法腕力之方式強取被害人財物，其犯罪動機及方法已屬可議，其行為
    對社會治安及被害人所生危害非輕，以及初於警訊時尚知坦承犯行，惟於偵查及
    甲○審理時卻翻異前供而飾詞卸責之態度等一切情狀，分別量處如主文所示之刑
    ，並定其應執行之刑，以資懲儆。
三、公訴意旨另以：被告戊○○基於為自己不法所有之意圖，於八十九年六月四日下
    午三時三十分許，在臺北縣板橋市○○路二二號前，向辛○○佯稱其行動電話沒
    電而借用摩托羅拉Ｖ３６８８型行動電話一支，因認被告涉犯刑法第三百三十九
    條第一項之詐欺取財罪嫌（起訴法條雖漏未論列，惟起訴之犯罪事實內業已載明
    ）等語。按犯罪事實應依證據認定之，無證據不得推定其犯罪事實，刑事訴訟法
    第一百五十四條定有明文。復按刑法第三百三十九條第一項詐欺罪之成立，以意
    圖為自己或第三人不法所有，以詐術使人將本人或第三人之物交付為要件。所謂
    以詐術使人交付，必須被詐欺人因其詐術而陷於錯誤，若其所用方法，不能認為
    詐術，亦不致使人陷於錯誤，即不構成該罪，最高法院著有四十六年度臺上字第
    二六０號判例甚明。經查被害人辛○○初曾同意被告戊○○借用其行動電話乙節
    ，業據被害人辛○○於檢察官偵訊及甲○調查時指陳明確在卷（見同上偵查卷第
    四十九頁背面；甲○八十九年十月十一日訊問筆錄）。又被告曾欲給錢以向被害
    人辛○○借行動電話，惟被害人並未收取等情，亦據證人即被害人辛○○之友人
    邱志銓於甲○調查到庭具結證述無訛在卷（見九十年一月五日訊問筆錄），被害
    人辛○○亦不否認被告有欲交付二百元以借用動電話之情事（見八十九年十二月
    二十二日訊問筆錄）。據此，被告初向被害人辛○○借用行動電話時，既欲付款
    且得辛○○之同意，實難謂被告自始有何詐欺取財之不法意圖及施用詐術之情事
    ，亦無致辛○○陷於錯誤而交付行動電話之可能。此外，復查無其他積極證據足
    資證明被告確有公訴人指訴之右開詐欺犯行，此部分應屬不能證明被告犯罪，惟
    若成立犯罪，則與前揭已論罪科刑之準強盜犯行部分，有牽連犯之裁判上一罪關
    係，故甲○不另為無罪之諭知，附予敘明。
四、移送併辦之臺灣板橋地方法院檢察署八十九年度偵字第二一八七八號及九十年度
    偵字第二六九一號意旨，係以被告於八十九年九月二十七日晚間九時三十分許，
    在臺北縣土城市○○路○段與慶祥街口處，搶奪被害人庚○○所有之行動電話一
    支，認被告涉犯刑法第三百二十五條之搶奪罪嫌等語。另九十年度偵字第二八一
    五號併案意旨，則係認被告先於八十九年十月二十六日零時許，在同縣板橋市○○路之某巷道內，奪取被害人丁○○所有之行動電話一支。復於同年十一月十六
    日晚間九時三十分許，在同縣板橋市○○路○段五一號前，奪取己○○所有之行
    動電話一支。再於同年十一月十九日下午二時許，在同縣中和市○○路與員山路
    口處，搶奪被害人丙○○所有之行動電話一支，亦認被告涉犯刑法第三百二十五
    條之搶奪罪嫌等語等語。訊據被告戊○○堅決否認有右開移送併辦之連續搶奪犯
    行，辯稱：伊都是用借的，沒有用搶的等語。經查被害人己○○經甲○傳喚未到
    庭陳述，惟據其於警訊中供稱：於八十九年十一月十六日晚間九時三十分許，在
    同縣板橋市○○路○段五一號前，被告戊○○將伊叫住並指責打他弟弟，即要伊
    借行動電話找他弟弟，結果等了二十分鐘未見有人前來，戊○○持伊行動電話邊
    走邊講，突然趁伊分神之際跑走，待伊發覺已不見蹤影等語（見九十年度偵字第
    二八一五號偵查卷第十七頁背面）。被害人丁○○於甲○調查時到庭供陳：於八
    十九年十月二十五日晚上十二點許，在板橋市○○○路之好樂迪ＫＴＶ前面，被
    告跟伊說是外地人，路不熟要伊載他到信義路，伊載到信義路口時，伊同意借他
    手機，被告下車打電話越走越遠，伊與他距離約有三公尺，伊發覺有異下車追時
    ，他就往公寓頂樓跑，後來沒有追到他等語。被害人丙○○則供指：於八十九年
    十一月十九日下午三點多，在板橋市○○○路之錢櫃ＫＴＶ，被告把伊攔下來，
    說伊涉嫌打他表弟，要伊等他表弟來指認，後來要伊載他到中和連城路找他表弟
    ，並向伊借手機撥打，且進入一家香燭店說要上廁所，伊在外面等，後來發覺有
    異，進入店裡找時就找不到人，手機就被他拿走了等語（見九年三月二十八日訊
    問筆錄）。另名被害人庚○○亦到庭證述：於八十九年九月二十七日晚上九點半
    左右，在板橋亞東工專前，伊下課要牽機車時，被告搭伊肩膀說打他弟弟，要伊
    等他弟弟來，後來要伊騎機車載他去海霸王的檳榔攤，最後載到慶祥街口時，他
    拿伊手機與他弟弟聯絡，後來他下車要伊在車上等，他繼續拿伊手機邊講邊走，
    並要伊不能過去，後來他走進一條小巷就不見了等語（見九十年六月一日訊問筆
    錄）。是以，綜上被害人己○○、丁○○、丙○○及庚○○所述被告取得渠等所
    有行動電話之情節，被告均未對被害人等有施用不法腕力以搶取之行為，而係以
    佯稱不熟路況，或誣指被害人毆打其親人等詐術，致被害人不疑有他，而陷於錯
    誤而將行動電話交予被告撥打，始再趁隙逃逸，核被告所為，顯與刑法第三百二
    十五條第一項搶奪罪之構成要件有間，而有違犯同法第三百三十九條第一項之詐
    欺取財罪嫌之虞，是檢察官上開移送併辦部分，與本案被告前揭已論罪科刑之搶
    奪犯行間，均無連續犯之裁判上一罪關係，甲○自無從併案審理，均應退回由檢
    察官另行偵處，附此敘明。
據上論斷，應依刑事訴訟法第二百九十九條第一項前段，刑法第三百二十五條第一項
、第三百二十九條、第三百二十八條第一項、第五十一條第五款，判決如主文。
本案經檢察官陳炎辰到庭執行職務
中      華      民      國      九十      年      七      月    十一    日
                                臺灣板橋地方法院刑事第三庭
                                      法  官    陳志揚
右正本證明與原本無異。
如不服本判決，應於判決送達後十日內向甲○提出上訴狀 (應附繕本) ，上訴於
臺灣高等法院。
                                      書記官    陳慶樹
中      華      民      國      九十      年      七      月    十九    日
附錄本案論罪科刑法條全文：
刑法第三百二十五條
  意圖為自己或第三人不法之所有，而搶奪他人之動產者，處六月以上五年以下有期
  徒刑。
  因而致人於死者，處無期徒刑或七年以上有期徒刑，致重傷者，處三年以上十年以
  下有期徒刑。
  第一項之未遂犯罰之。
刑法第三百二十九條
  竊盜或搶奪，因防護贓物、脫免逮捕或湮滅罪證，而當場施以強暴脅迫者，以強盜
  論。
刑法第三百二十八條
  意圖為自己或第三人不法之所有，以強暴、脅迫、藥劑、催眠術或他法，至使不能
  抗拒，而取他人之物或使其交付者，為強盜罪，處三年以上十年以下有期徒刑。
  以前項方法得財產上不法之利益或使第三人得之者，亦同。
  犯強盜罪因而致人於死者，處死刑或無期徒刑，致重傷者，處無期徒刑或七年以上
  有期徒刑。
  第一項及第二項之未遂犯罰之。
  預備犯強盜罪者，處一年以下有期徒刑、拘役或三百元以下罰金。


司法院資訊處製作；財團法人民間司法改革基金會備份。
